臺灣板橋地方法院民事判決　　　　　　　93年度訴字第1273號
原　　　告　甲○○
訴訟代理人　陳明宗律師
被　　　告　乙○○
訴訟代理人　黃銀河律師
上列當事人間請求返還代墊款事件，本院於中華民國94年2月1日
言詞辯論終結，判決如下：
    主      文
被告應給付原告新臺幣捌拾萬壹仟元及自民國九十三年八月三十
日起至清償日止，按週年利率百分之五計算之利息。
原告其餘之訴駁回。
訴訟費用由被告負擔五分之一，餘由原告負擔。
本判決第一項於原告以新臺幣貳拾柒萬元供擔保後，得假執行；
但被告如於執行標的物拍定、變賣或物之交付前，以新臺幣捌拾
萬壹仟元為原告預供擔保，或將請求標的物提存，得免為假執行
。
原告其餘假執行之聲請駁回。
    事實及理由
一、原告主張：兩造於民國91年間認識交往，並成為男女朋友，
    嗣被告主動要求與原告同住於原告位於臺北市○○路之住處
    ，被告復於91年底以購買坐落臺北縣泰山鄉○○路○ 段60巷
    1 弄19號之房屋（下稱系爭房屋）自住，需裝璜及購置家具
    為由，向原告借款，並由原告直接給付裝璜費用新臺幣（下
    同）801,000 元與裝璜承攬人丁○○。被告於購置房地後，
    復向原告借款代繳系爭房屋貸款，待日後手頭寬裕即行返還
    ，原告應允，並自91年12月起至93年3 月止，每月代被告墊
    付房屋貸款8,500 元，共計16個月墊付136,000 元；另被告
    於93 年3月11日向原告借款20,000元，並由原告轉帳至被告
    帳戶內。詎被告於93年初突然離去，並留下訊息表示離家後
    不再回來，復於約20日後回家命原告離去上開住所，並允諾
    清償前開借款，惟迄未清償，共欠957,000 元（即801,000
    元+136,000元+20,000 元=5 97,000 元），爰依借款返還請
    求權、民法第181 條不當得利及同法第176 條第1 項無因管
    理請求權，聲明求為判決：(一)被告應給付957, 000元及自起
    訴狀繕本送達翌日起至清償日止，按年息百分之五計算之利
    息。(二)陳明願供擔保請准宣告假執行等語。
二、被告則以：(一)原告給付予丁○○之裝璜費用並非被告向原告
    借款，蓋當時兩造係男女朋友關係，因熱戀進而同居一處，
    原告為讓被告驚喜而自行找朋友裝璜，故兩造間係贈與之法
    律關係而非借貸之法律關係，原告給付之裝璜費用亦非無法
    律上原因，被告無不當得利，又原告給付裝璜費用並無為被
    告管理之意思，故原告主張依民法第176 條第1 項無因管理
    之必要費用洵屬無據。(二)當時兩造同居，原告不願被告外出
    工作，始表示一切開銷由原告負擔，原告支付每月貸款8,50
    0 元共計136,000 元及匯款20,000元係兩造同財共居時由原
    告支付被告之生活費用，並非被告向原告借貸，亦非不當得
    利或無因管理等語，資為抗辯。聲明求為判決：(一)原告之訴
    駁回。(二)陳明如受不利判決，願供擔保請准免為假執行。
三、兩造於本院93年9 月17日言詞辯論期日當庭協議簡化爭點，
    其不爭執及爭執之事項如後（見本院卷(一)第31頁至第32頁）
    ：
  (一)兩造不爭執之事項：
    1.被告所有系爭房屋，於92年1 月30日支出之裝璜費用801,
      000 元，係由原告給付予承攬人丁○○。
    2.被告所有系爭房屋自91年12月至93年3 月之房屋貸款每月
      8,500 元，係由原告給付予聯邦銀行南京東路分行，共計
      136,000 元。
    3.本件訴訟標的之法律關係：借款返還請求權、民法第181
      條不當得利及第176 條第1 項無因管理請求權。
  (二)兩造爭執之事項：
    1.原告給付丁○○裝璜費用801,000 元是否係被告向原告借
      款？
    2.原告給付被告所有之系爭房屋貸款136,000 元是否係被告
      向原告借款？
    3.原告是否曾於93年3 月11日轉帳20,000元予被告？如有，
      是否係被告向原告借款？
    4.被告有無不當得利？
    5.原告得否主張民法第176 條第1 項之無因管理必要費用償
      還請求權？
四、原告主張兩造於91年間認識交往，並進而成為男女朋友，嗣
    被告購買系爭房屋，於92年1 月30日支出裝璜費用801,000
    元，並由原告給付予承攬人丁○○，又被告購買之系爭房屋
    自91年12月至93年3月之房屋貸款每月8,500元，均係由原告
    給付予聯邦銀行南京東路分行，共計136,000元之事實，業
    據原告提出估價單影本1 紙為證（見本院卷(一)第7 頁），並
    經兩造協議所不爭執；又原告於93年3 月11日經由自動提款
    機轉帳20,000元至被告三重溪尾郵局00000000000000號帳戶
    內，亦據原告提出存摺影本1 紙為證（見本院卷(一)第8 頁）
    ，復經本院依原告聲請向臺北銀行北投分行及中華郵政股份
    有限公司查明屬實，有臺北銀行北投分行93年10月28日北銀
    投金服字第9360074200號函1 件暨中華郵政股份有限公司93
    年11月17日儲字第0930713371號函在卷可按（見本院卷(一)第
    54頁、第59頁），並為被告所不爭執，堪信原告確有支付裝
    璜費用801,000 元、房屋貸款136,000 元及轉帳20,000元予
    被告之事實。
五、按請求履行債務之訴，除被告自認原告所主張債權發生原因
    之事實外，應先由原告就其主張此項事實，負舉證之責任，
    必須證明其為真實後，被告於其抗辯事實，始應負證明之責
    任，此為舉證責任分擔之原則（最高法院 43 年台上字第37
    7 號判例意旨參照）。
六、原告主張被告購買系爭房屋後，委請訴外人丁○○施作裝璜
    工程，其承攬報酬 801,000 元係由被告向原告借用，並約
    定借款由原告直接交付予丁○○，用以清償系爭房屋之裝璜
    款等情，業據證人丁○○於本院審理時證稱當初係原告找伊
    去裝璜，工程契約係原告出面，裝璜細節是兩造與伊一起洽
    談，工程款由伊向原告請領，業主是誰伊不清楚，因兩造為
    款時有問兩造工程款要向誰請款，兩造說向原告請款，作拆
    除工程時有聽到因被告錢不夠所以叫伊直接向原告請款，拆
    除作完要請第 2 期款時，聽到被告向原告說叫原告先借給
    被告，後來伊就直接向原告請款（見本院卷(一)第 73 頁至第
    74頁）；核與證人即原告之姊阮秀珠證稱伊曾聽聞被告曾因
    裝修房屋而向原告借款，係在原告家裡客廳向原告借，沒有
    約定利息，前後一共聽過2 次，是在91年底，另被告於92年
    農曆正月初二也在原告家中向原告借款，係因伊當時回娘家
    故在場聽到，第二次好像借1,000,000 元左右，第二次借款
    亦未約定利息，是付裝修費，被告說以後上班要分期還給原
    告，原告說好（見本院卷第48頁至第50頁）等情，均大致相
    符，足證原告直接交付予丁○○之裝璜費用801,000 元確係
    被告向原告借用，並約定由原告直接支付予丁○○作為清償
    裝璜承攬報酬之用，堪認兩造間就801,000 元確已成立消費
    借貸契約。
七、次查原告主張被告另因無力支付每月房貸8,500 元而向原告
    借款，並由原告直接支付自91年12月至93年3 月之房貸共13
    6,000 元，另被告向原告借用20,000元，並由原告直接轉帳
    匯款至被告郵局帳戶等情。被告則否認有借貸關係，抗辯係
    因兩造為男女朋友，原告要求被告不得出外工作，並自願負
    擔被告之生活費用，始給付每月房貸8,500 元，另20,000元
    亦係原告給予被告之生活費用等語。經查：證人戊○○於本
    院審理時證稱：兩造當時是男女朋友，被告當時無工作，伊
    問過被告為何不工作，被告說原告不要被告出去工作，原告
    養得起被告，被告每月生活費用多少錢伊不清楚，有一次中
    秋節在被告買的法拍屋曾聽原告說過，因被告當天講想出去
    工作，故原告才會跟被告講，伊在旁邊聽到等語（見本院卷
    (一)第69頁至第70頁），核與證人丙○○證稱：兩造交往大約
    兩年多前，交往時被告無工作，伊曾聽被告提起原告每月給
    被告2 萬多元，叫被告不要工作，確實金額伊不清楚，2 萬
    多元是給被告的生活費，叫被告不要工作，以後分手是否要
    還原告伊未聽被告提起，被告買房屋之錢及裝璜費用由何人
    所出伊不清楚，伊均係聽被告所言，未曾聽原告說過（見本
    院卷(一)第71頁），亦均相符。證人丙○○雖係聽聞被告自己
    所言，與被告自己陳述無異，惟查證人戊○○則係中秋節在
    被告住處親耳聽聞因兩造為男女朋友，原告不欲被告外出工
    作，故表明願意負擔被告平日生活費用，原告雖否認在戊○
    ○面前提及不欲被告外出工作之事，惟仍自承曾向被告表示
    不工作沒關係，可以住原告家中，過一段時間被告稱汽車貸
    款、信用卡費、保險費、勞保費等沒錢繳，叫原告幫伊出（
    見本院卷(一)第72頁），足證原告確實同意於兩造同居期間負
    擔被告之生活費用，兩造當時雖無婚約，惟於同財共居期間
    ，由男方無償負擔女方之生活費用，其給予生活費用之行為
    ，性質上即應屬贈與。故原告自91年12月起至93年1 月止為
    被告支付系爭房屋之貸款共136,000 元及93年3 月11日轉帳
    20,000元予被告，既係原告同意與被告同財共居期間，無償
    支付予被告之生活費用，自屬已贈與予被告，而非借貸。
八、綜上所述，原告為被告支出系爭房屋裝璜費用801,000 元係
    出借予被告，被告應負返還責任；另原告於兩造同居期間同
    意無償負擔被告之生活費用，故該期間為被告支付系爭房屋
    之貸款136,000 元及轉帳20,000元即屬贈與予被告，被告尚
    毋庸負返還之責。而兩造就前揭借款801,000 元既未約定清
    償期，依民法第478 條後段之規定，未定返還期限之消費借
    貸，借用人得隨時返還，貸與人亦得定1 個月以上之相當期
    限，催告返還，而原告起訴請求返還，其起訴狀繕本送達被
    告即有催告被告返還之意，被告應自收受起訴狀繕本送達1
    個月後負遲延責任。從而，原告依據借款返還請求權，請求
    被告返還借款801,000 元及自起訴狀繕本送達被告之日9 起
    1 個月後即93年8 月30日起至清償日止，按年息5%計算之利
    息，為有理由，應予准許；逾此部分之請求，為無理由，應
    予駁回。
九、兩造分別陳明願供擔保請准宣告假執行及免為假執行，經核
    原告勝訴部分，於法尚無不合，爰酌定相當之擔保准許之；
    至原告其餘敗訴部分，因該部分之訴業經駁回，其假執行之
    聲請亦失所附麗，應併予駁回。
十、因本案事證已臻明確，兩造其餘主張、陳述及所提之證據暨
    攻擊防禦方法，經本院審酌後，認均與本案判斷結果無影響
    ，毋庸再予一一審酌，附此敘明。
十一、結論：本件原告之訴為一部有理由，一部無理由，依民事
      訴訟法第79條、第390 條、第392 條第2 項，判決如主文
      。
中　　華　　民　　國　　94　　年　　2 　　月　　22　　日
                  民事第一庭    法　官　周舒雁
上列正本係照原本作成
如對本判決上訴，須於判決送達後20日內向本院提出上訴狀
中　　華　　民　　國　　94　　年　　2 　　月　　22　　日
                                書記官  張坤校
